臺灣高雄地方法院刑事判決　　　　　　　　　　　　　九十年度易字第三二八號
　　公　訴　人　臺灣高雄地方法院檢察署檢察官
　　被　　　告　甲○○
右列被告因違反毒品危害防制條例案件，經檢察官聲請簡易判決處刑（九十年度毒偵
字第一四八號）及移請併案審理（九十年度毒偵字第二八七二號、第五三一四號），
本院高雄簡易庭認不宜以簡易程序審理（九十雄簡字第七一０號），簽請本院改依通
常程序審理，判決如左：
    主  文
甲○○連續施用第一級毒品，累犯，處有期徒刑玖月，扣案如附表編號一至三所示之
海洛因、吸管肆支（含海洛因殘渣）、香菸壹支（含海洛因殘渣）均沒收銷毀之。又
連續施用第二級毒品，累犯，處有期徒刑肆月，扣案如附表編號一至三所示之安非他
命、吸食器參個（含安非他命殘渣）沒收銷毀之；如附表編號四所示之酒精燈參個均
沒收。應執行有期徒刑拾壹月，扣案如附表編號一至三所示之海洛因、安非他命、吸
管肆支（含海洛因殘渣）、香菸壹支（含海洛因殘渣）、吸食器參個（含安非他命殘
渣）沒收銷毀之；如附表編號四所示之酒精燈參個均沒收。
    事  實
一、甲○○前有竊盜、偽造文書、侵占及多次違反麻醉藥品管理條例之前科，又於民
    國八十四及八十五年間，先後因偽造文書案件，經本院以八十五年訴字第一六三
    一號判決處有期徒刑二年確定；以八十六年易字第三八０號判決，處有期徒刑四
    月確定，並自八十五年十二月九日起接續執行，至八十七年一月二十六日假釋，
    至八十八年二月十二日假釋期滿視為執行完畢。另因施用毒品案件，經送觀察、
    勒戒後，因有繼續施用毒品傾向，為本院裁定送強制戒治，戒治期滿後由台灣高
    雄地方法院檢察署檢察官於八十九年十一月十日，以八十九年度戒毒偵字第一二
    三九號為不起訴處分確定，詎仍不知悔改，復自不起訴處分後之八十九年十一月
    間某日起至九十年十一月十九日止，基於施用第二級毒品安非他命之概括犯意，
    又自九十年一、二月間某日起至九十年十一月十九日止，基於施用第一級毒品海
    洛因之概括犯意，連續在其位於高雄市○○○路四二六巷八號五樓住處及位於高
    雄市○○○路三號七樓之四友人住處施用安非他命及海洛因多次，先為警於同年
    月二十七日十七時許，在高雄市新興區○○○路六十六號之三十五查獲，並扣得
    海洛因二小包（驗後合計淨重０．二一公克）及安非他命五小包（驗後合計毛重
    二．三五公克）。又於九十年六月十四日晚間六時四十分許，在高雄市○○○路
    二十一號旁巷道為警查獲，並扣得海洛因一包（驗後淨重零點二公克）、安非他
    命二包（驗後合計毛重零點七公克）、海洛因一包（驗後毛重二點五公克，扣押
    物品清單記載為葡萄糖），再於九十年十一月二十六日十二時三十分許，在高雄
    市○○○路三號七樓之四為警查獲，並扣得海洛因三包（驗後合計淨重一點一三
    公克）、安非他命二包（驗後分別毛重二點０二公克及二十二點０三公克）、吸
    食器三個（均含安非他命殘渣）、吸管四支（均含海洛因殘渣）、摻有海洛因粉
    末香菸一支、酒精燈二個。
二、案經高雄市政府警察局左營分局報告台灣高雄地方法院檢察署檢察官聲請簡易判
    決處刑及移請併案審理。
    理  由
一、訊據被告對於右揭施用第一級毒品海洛因及第二級毒品安非他命之犯行坦承不諱
    ，而被告第一、二次為查獲時所採尿液送驗結果均呈甲基安非他命陽性反應，有
    高雄市立凱旋醫院編號高市凱醫檢字第九０一號煙毒尿液檢驗成績書附卷可稽。
    此外，被告歷次為警查獲之時扣得如附表編號一至三所示之白色粉末及晶體，經
    送驗結果，分別為毒品安非他命及海洛因，而扣案之吸食器送驗結果，含有安非
    他命殘渣；扣案之吸管及香菸送驗結果，則含海洛因殘渣等事實，分別有附表所
    示之檢驗報告可資為證，是被告自白與證據相符，其確有施用第一、二級毒品安
    非他命之犯行無疑。
二、至被告先後三次為警查獲所採尿液送驗結果雖無嗎啡反應，然因被告自承其每週
    僅施用一次海洛因，係自不起訴處分後二、三月後亦即九十年一、二月間開始施
    用海洛因，最後一次係十一月二十六日前一週施用毒品（見本院十一月十九日筆
    錄），是其自第一次為警查獲後始行施用海洛因，且第三次為警查獲前一週均未
    有施用毒品，審諸安非他命經口服投與後約百分之七十於二十四小時內自尿中排
    出，約百分之九十於九十六小時內自尿中排出，由於目前國內尿液中安非他命之
    檢驗僅為鑑定其是否呈陽性反應，尚未定其含量，且安非他命成分之檢出與其投
    與方式、投與量、個人體質、採尿時間與檢測器之精密度等諸多因素有關，因此
    僅憑尿液中呈安非他命陽性反應，並無法確實推算吸食時間距採集時間之長短，
    惟最長可能不會超過四日等情，有行政院衛生署藥物食品檢驗局八十一年二月八
    日藥檢壹字第００一一五六號函可參。另醫學臨床實驗及據英國藥學會所出版
    文獻Isolation and Indentification of Drugs乙書第二九三頁載明：海洛因經
    注射入人體後，在體內迅速水解成6- Monoa cety Imorphine，再緩緩繼續水解
    成嗎啡，然後再循嗎啡之代謝方式排出，同書第四三一～四三二頁並載有：嗎啡
    經注射入人體後，約百分之五十以上於八小時內自尿中排出，至二十四小時排出
    約百分之九十，但四十八小時後仍有微量可檢出等語。此外，按通常健康成人一
    次注射嗎啡十五公絲，而以現行採用蟻醛酸試液及鉬鋑銨酸試液檢檢驗其尿液時
    ，注射後八小時內所排尿液易於檢出；八小時至二十四小時，視其取尿時間及尿
    量多寡，可能檢出；至二十四小時以後所排之尿液，用上述方法已難檢出，亦據
    行政院衛生署藥物食品檢驗局七十三年十一月三十日（73）藥檢壹字第○三○二
    二一號函釋在案。準此，被告第二次吳警察或所採之尿液送驗後未具嗎啡陽性反
    應及其第三次為警查獲所採尿液並無毒品反應，至多證明被告於第二次查獲前二
    十四小時內並未施用海洛因、於第三次為警查獲前二十四小時未施用毒品之事實
    ，與被告自白其有施用海洛因之事實並無矛盾之處，無礙於其前開施用毒品犯行
    之認定，併此敘明。
三、再查被告前如事實欄所載，因施用毒品案件，經台灣高雄地方法院裁定送臺灣高
    雄看守所附設勒戒處所觀察、勒戒後，經該所認定有繼續施用毒品傾向後，經送
    強制戒治執行期滿後，為檢察官於八十九年十一月十日，以八十九年度戒毒偵字
    第一二三九號為不起訴處分之事實，有不起訴處分書及臺灣高雄地方法院檢察署
    刑案資料查註記錄表一份在卷可稽。其於不起訴處分後五年內復施用第一、二級
    毒品之事證明確，所為顯與毒品危害防制條例第二十條第三項之規定相符，應予
    依法論科。
四、按犯毒品危害防制條例第十條之罪，經依同條例第二十條第二項強制戒治期滿或
    交付保護管束期滿，應由檢察官為不起訴之處分或由少年法院（庭）為不付審理
    之裁定。依前項規定為不起訴之處分或不付審理之裁定後，五年內再犯第十條之
    罪者，不適用前項之規定（即應由檢察官偵查起訴），毒品危害防制條例第二十
    三條第一及第二項分別定有明文。海洛因及甲基安非他命分別為毒品危害防制條
    例第二條第二項第一、二款所明定之第一、二級毒品，是被告施用海洛因及甲基
    安非他命之所為，係犯同條例第十條第一項之施用第一級毒品罪及同條第二項之
    施用第二級毒品罪。公訴人認被告僅持有而未施用海洛因，容有誤會，就此部分
    之起訴法條應予變更。被告所為先後數次施用海洛因及安非他命之行為，時間緊
    接，所犯罪名各自相同，顯係出於概括之犯意為之，為連續犯，依刑法第五十六
    條之規定，各論以一罪，並加重其刑，而其所犯施用第一、二級毒品之犯行，犯
    意各別，行為互異，分論併罰之。又被告因施用第一、二級毒品前持有毒品之行
    為，本應論以持有之罪，惟各該次持有毒品之行為均為其後施用毒品之行為所吸
    收，不另論罪。再者，被告前有如事實欄所述之犯罪科刑紀錄，有台灣高等法院
    被告全國前案記錄表在卷足憑，其於前案執行完畢後五年內再犯本件法定本刑為
    有期徒刑之罪，為累犯，依法加重其刑。爰審酌被告前有施用毒品送觀察、勒戒
    及戒治之紀錄，仍不知悔改，未戒斷其施用毒品惡習，且一犯再犯，歷次均為警
    查獲有毒品海洛因及安非他命，足徵其無戒絕之決心，犯罪之動機及目的均有未
    當，惟其施用毒品實係戕害其身心之情及其犯罪之後坦承犯行，態度堪稱良好等
    一切情狀，分別量處如主文所示之刑，並定其應執行之刑，以資懲儆，並促其向
    善之心。
五、扣案之安非他命及海洛因為毒品，而扣案之吸食器、吸管及香菸含有安非他命及
    海洛因殘餘，已如前述，因與所含毒品殘餘無法分離，亦視同毒品，均依毒品危
    害防治條例第十八條第一項宣告沒收並銷燬之。另扣案之酒精燈為被告所有供其
    施用安非他命所用之物，業經被告供陳在卷，應依刑法第三十八條第一項第二款
    之規定沒收
六、公訴人雖未就被告第二、三次為警查獲之多次施用海洛因及安非他命犯行起訴，
    惟被告該等犯行與業經起訴被告施用安非他命及持有海洛因之犯行，具有裁判上
    一罪關係，本院自得併予審究，附此敘明。
據上論斷，應依刑事訴訟法第四百五十二條第一項但書、第三百條、第二百九十九條
第一項前段，毒品危害防制條例第十條第一項、第二項、第十八條第一項，刑法第十
一條前段、第五十一條第五款、第五十六條、第四十七條、第三十八條第一項第二款
，判決如主文。
中      華      民      國    九十一    年      二      月    二十七    日
                                  臺灣高雄地方法院刑事第二庭
                                      法  官  卓立婷
右正本證明與原本無異。
如不服本判決，應於判決送達後十日內，向本院提出上訴狀。
                                      書記官    陳家宏
中    華    民    國      九十一      年      三      月      一      日
附表：
┌──┬───────┬────┬───┬───────────────┐
│編號│案          號│品    名│數  量│     鑑  定  報  告           │
│    │              │        │      │                              │
├──┼───────┼────┼───┼───────────────┤
│一  │九十年毒偵字第│海洛因  │驗後合│法務部調查局九十年一月三十日編│
│    │一四八號      │二包    │計淨重│號000000000號鑑定通知│
│    │              │        │零點二│書                            │
│    │              │        │一公克│                              │
│    │              ├────┼───┼───────────────┤
│    │              │安非他命│驗後合│高雄醫學大學附設中和紀念醫院九│
│    │              │五包    │計毛重│十年二月十二日編號第９００２－│
│    │              │        │二點三│３３號檢驗報告                │
│    │              │        │五公克│                              │
├──┼───────┼────┼───┼───────────────┤
│二  │九十年毒偵字第│海洛因一│驗後淨│法務部調查局九十年七月三十日編│
│    │二八七二號    │包      │重零點│號000000000號鑑定通知│
│    │              │        │二公克│書                            │
│    │              ├────┼───┼───────────────┤
│    │              │安非他命│驗後合│高雄醫學大學附設中和紀念醫院九│
│    │              │二包    │計毛重│十年九月二十五日編號９００９－│
│    │              │        │零點七│１４７號檢驗報告              │
│    │              │        │公克  │                              │
│    │              ├────┼───┼───────────────┤
│    │           │海洛因一│驗後毛│高雄醫學大學附設中和紀念醫院九│
│    │              │包      │重二點│十年九月二十五日編號９００９－│
│    │              │        │五公克│１４８號檢驗報告              │
├──┼───────┼────┼───┼───────────────┤
│三  │九十年毒偵字第│海洛因三│驗後合│法務部調查局九十一年一月七日編│
│    │五三一四號    │包      │計淨重│號000000000號鑑定通知│
│    │              │        │一點一│書                            │
│    │              │        │三公克│                              │
│    │              │        │      │                              │
│    │              ├────┼───┼───────────────┤
│    │              │安非他命│驗後分│高雄醫學大學附設中和紀念醫院九│
│    │              │二包    │別毛重│十一年一月八日編號９１０１－５│
│    │              │        │二點０│、９１０１－４號檢驗報告      │
│    │              │        │二公克│                         │
│    │              │        │及二十│                              │
│    │              │        │二點０│                              │
│    │              │        │三公克│                              │
│    │              ├────┼───┼───────────────┤
│    │              │吸食器（│三個  │高雄醫學大學附設中和紀念醫院年│
│    │              │含安非他│      │一月八日編號９１０１－６號檢驗│
│    │              │命殘渣）│      │報告                          │
│    │              ├────┼───┼───────────────┤
│    │              │吸管（含│四支  │高雄醫學大學附設中和紀念醫院九│
│    │              │海洛因殘│      │十一年一月八日編號９１０１－７│
│    │              │渣）    │      │號檢驗報告                    │
│    │              ├────┼───┼───────────────┤
│    │              │香菸（含│一支  │高雄醫學大學附設中和紀念醫院九│
│    │              │海洛因殘│      │十一年一月八日編號９１０１－８│
│    │              │渣）    │      │號檢驗報告                    │
├──┼───────┼────┼───┼───────────────┤
│四  │同右          │酒精燈  │三個  │被告所有，供其施用安非他命使用│
└──┴───────┴────┴───┴───────────────┘
